臺灣臺南地方法院民事判決
111年度訴字第735號
原      告  張鈞富  
兼訴訟代理  
人          張秝榕  
被      告  張靜瑜即張佳媗

上列當事人間請求履行協議書事件，經本院於民國111年7月12日
言詞辯論終結，判決如下：
    主  文
一、被告應給付原告張鈞富新臺幣34萬0568元，及自民國111年5
    月6日起至清償日止，按週年利率百分之5計算之利息。
二、被告應給付原告張秝榕新臺幣34萬0568元，及自民國111年5
    月6日起至清償日止，按週年利率百分之5計算之利息。
三、訴訟費用由被告負擔。
四、本判決原告各得假執行。但如被告各以新臺幣34萬0568元分
    別為原告張鈞富、張秝榕預供擔保，得免為假執行。
    事  實  及  理  由
一、原告起訴主張：兩造之父張水發於民國108年9月27日因車禍
    事故受重傷，經治療後呈重度殘障，罹患失語症，嗣於109
    年1月4日死亡，兩造為張水發之繼承人，對於張水發可得請
    領之強制汽車責任險保險金各有3分之1之權利，然被告堅持
    張水發係因車禍致死，遂要求以「死亡」為由申請強制汽車
    責任保險，原告告知被告因無法證明張水發係因車禍致死亡
    ，應以車禍致「失能」為由申請保險金，然被告堅持己見，
    雙方爭執不下，嗣於109年5月29日另案訴訟調解時（本院10
    9年度南司簡調字第459號），在本院調解室外另簽立協議書
    約定：「本人張佳媗同意由我個人申請張水發的1/3強制險
    ，若申請不通過則視同放棄。若張鈞富、張秝榕請得律師有
    本事申請到強制險、第三人責任險…其他費用，張佳媗同意
    全部放棄不要求分配，且張鈞富、張秝榕亦不得要求張佳媗
    給付律師費用...的其他費用。」（下稱系爭協議書）。嗣
    原告以張水發患失語症申請強制汽車責任保險失能給付，經
    台灣產物保險股份有限公司（下稱台灣產險公司）審核通過
    理賠，並已於109年9月2日支付原告2人各新台幣（下同）68
    萬1137元，而被告先前以死亡為由申請，因不符實際狀況未
    獲核定理賠。依系爭協議書約定，視同被告放棄強制責任險
    保險金，其原可領得之3分之1即68萬1136元，自應歸屬原告
    ，即被告應將已領得之強制險保險金給付原告平均取得。並
    聲明：如主文第1項所示，並願供擔保請准宣告假執行。
二、被告則以：本院另案110年度保險字第28號民事判決雖認定
    系爭協議書內容有效，但所謂約定「若申請不通過則視為放
    棄」之條件並未成就，被告自有權申領系爭保險金。且系爭
    協議書所載文字係「視同放棄」，並非轉讓給原告，或授權
    原告代為取款。又汽車強制責任險理賠内容為「死亡」或「
    失能」理賠200萬元，醫療理賠上限20萬元，無論何人申請
    ，受益人均為所有繼承人，原告執著在申請理由「死亡」、
    「失能」等文字，無法改變強制險內容，原告屢次提告係為
    搶奪被告已領取之系爭保險金。並聲明：原告之訴駁回。
三、兩造不爭執事項（訴卷51-52頁）：
　㈠兩造之父張水發於108年9月27日因車禍致受重傷，經治療後
    呈重度殘障，嗣於109年1月4日死亡。前經台灣產險公司審
    核通過，應給付張水發遺屬之強制責任保險金為醫療費用4
    萬3410元、失能給付第一級保險金200萬元，總計204萬3410
    元。兩造為張水發之繼承人（遺屬），依強制汽車責任保險
    法第11條，對於該項保險金，各有3分之1之權利。原告於11
    0年9月2日申領各68萬1137元（即各3分之1），之後被告於
    前案110年度保險字第28號判決後（111年3月11日判決）申
    領其餘68萬1136元（即3分之1）。
　㈡兩造於本院109年度南司簡調字第459號案件109年5月29日調
    解期日，在本院調解室外簽立協議書，被告自行書寫内容記
    載：「本人張佳媗同意由我個人申請張水發的1/3強制險，
    若申請不通過則視同放棄。若張鈞富、張秝榕請得律師有本
    事申請到強制險、第三人責任險…其他費用，張佳煊同意不
    要求分配，且張鈞富、張秝榕亦不得要求張佳媗給付律師費
    用...的其他費用。」。（調卷21頁）
四、按解釋意思表示，應探求當事人真意，不得拘泥於所用之辭
    句，為民法第98條所明定。是以解釋契約，須探求當事人立
    約時之真意，不能拘泥於契約之文字，除契約文字已表示當
    事人真意，無須別事探求外，應於文義上及論理上詳為推求
    ，並通觀契約全文，斟酌訂立契約當時及過去之事實、交易
    上之習慣等其他一切證據資料，本於經驗法則及誠信原則，
    從契約之主要目的及經濟價值作全盤之觀察，以為其判斷之
    基礎。經查：
　㈠觀諸系爭協議書所載：「本人張佳媗同意由我個人申請張水
    發的1/3強制險，若申請不通過則視同放棄。若張鈞富、張
    秝榕請得律師有本事申請到強制險、第三人責任險…其他費
    用，張佳媗同意不要求分配」等語，及本院當庭勘驗原告張
    秝榕與被告間對話錄音內容（核與起訴狀所附譯文相符，調
    卷17頁、訴卷144、145頁），可知原告與被告就其父張水發
    之強制汽車責任保險申請事宜，意見分歧，各有堅持而無法
    協同辦理，雙方乃約定「分頭」進行，各自處理自己的3分
    之1，並特立協議書約定如被告申請不通過，則視同放棄，
    如原告申請到強制險，被告同意不要求分配。故雙方自應受
    係爭協議書之拘束。
　㈡再依原告提出其與台灣產險公司承辦人蘇柏翰電話對話錄音
    內容（經本院勘驗核與起訴狀所附譯文相符，調卷17-20頁
    、訴卷144-145頁），蘇柏翰於通話中表示：「（張秝榕：
    那她是用什麼名義去送件的？跟你送件的？）蘇柏翰：她就
    要申請死亡啊（張秝榕：用死亡去申請，所以就是也不能）
    蘇柏翰：我就跟她說死亡沒有辦法，因為解剖死亡跟車禍無
    關啊，我就這樣跟她說，因為後來妳忘記了，我們是用失能
    ，那天她來送件時還問我說怎沒有跟她講有失能這件事，我
    就說妳們這個太複雜了，我二邊都不敢得罪，妳這個妳們就
    是好好溝通這樣就好了，她後來就知道申請過了，是失能，
    不是死亡。（張秝榕：所以是只有在我們申請過後她才知道
    嘛！在那之前她並不知道）蘇柏翰：對啊！她不知道啊，她
    那天開完庭之後我們收到了判決書上面才有寫到她才知道。
    」、「（張秝榕：阿那你們所謂的沒有辦法受理，就算是申
    請了嘛？對不對？因為她沒有要求你提出要送件但因為不符
    合資料所以你就拒收是這樣對嗎？）蘇柏翰：不是拒收，就
    因為送也送不過啊！啊它就解剖寫的清清楚楚，跟車禍無關
    ，那不是拒收不拒收的問題，阿妳失能我就沒話說了，失能
    確實，車禍造成失語症，那2-1神經傷害的話來說，我就一
    定要幫妳送啊，這個沒有不會有異議啊，但是死亡解剖書，
    我們就是看解剖書嘛！綠紙寫的那麼清楚，那這個怎麼送，
    這不是拒收不拒收的問題。」等語，再調閱本院110年度保
    險字第28號民事案件卷證內容，足見兩造各自分頭處理張水
    發強制責任保險事宜，此緣於雙方對保險事故原因為何意見
    迥異，兩造才因此簽立系爭協議書。而原告係先檢附張水發
    相關保險所需資料提出申請，並經台灣產險公司審核通過，
    之後被告才遲至111年3月23日檢附繼承系統表申領保險金，
    此亦有台灣產險公司個人保險理賠部111年6月30日函及所附
    資料在卷可稽（訴卷81-133頁），可證是由原告檢附相關保
    險所需資料（含相關醫療證明）提出申請，並經台灣產險公
    司核定理賠204萬3410元，而被告係因原告申請通過審核後
    ，僅本於繼承人身分領取其中3分之一保險金（68萬1136元
    ）。強制險保險金既係由原告先行申請審核通過，依系爭協
    議書約定，被告同意放棄並不得分配，則被告所受領之68萬
    1136元保險金自應歸屬由同一順位之其他遺屬（即原告2人
    ）平均取得。被告猶抗辯申請不通過之條件未成就云云，與
    兩造簽立系爭協議書之文義、背景目的、當事人真意，並不
    相符，尚難憑採。原告之主張應可採信。至被告另辯稱：不
    確定前揭原告張秝榕電話通訊對象是否為蘇柏翰云云，然依
    該通話內容：「（張林榕：喂！蘇柏翰先生喔？你好忙喔！
    你現在方便說話嗎？）蘇柏翰：可以，妳說」，該通話對象
    對於張秝榕稱呼「蘇柏翰先生」有明確回應，佐以全段通話
    內容與本件申請保險金之情節相符，堪信為真實，本件事證
    已臻明確，自無再通知蘇柏翰到庭作證之必要，附此敘明。
五、綜上所述，原告本於系爭協議書約定，請求被告分別給付原
    告2人各34萬0568元（68萬1136÷2＝34萬0568），及均自111
    年5月6日起至清償日止，按週年利率百分之5計算之利息，
    為有理由，應予准許。並依職權為准、免假執行之宣告。至
    兩造其餘之攻擊防禦方法及舉證，經本院斟酌後認與本件判
    決結果均不生影響，爰不逐一論列，附此敘明。
六、訴訟費用負擔之依據：民事訴訟法第78條。
中　　華　　民　　國　　111 　年　　7 　　月　　29　　日
                  民事第一庭    法  官  蔡雅惠
以上正本係照原本作成。
如不服本判決，應於送達後20日內，向本院提出上訴狀並表明上
訴理由，如於本判決宣示後送達前提起上訴者，應於判決送達後
20日內補提上訴理由書（須附繕本）。如委任律師提起上訴者，
應一併繳納上訴裁判費。 
中　　華　　民　　國　　111 　年　　7 　　月　　29　　日
                                書記官  黃稜鈞